【裁判字號】    95,交聲,676
【裁判日期】    950829
【裁判案由】    聲明異議
【裁判全文】
臺灣臺中地方法院交通事件裁定         95年度交聲字第676號
原處分機關  交通部公路總局臺中區監理所
異  議  人
即受處分人  甲○○
上列異議人因違反道路交通管理處罰條例案件，對於交通部公路
總局臺中區監理所民國95年7月24日所為之處分（中監違字第裁6
0-ZHA048639號），聲明異議，本院裁定如下：
    主  文
異議駁回。
    理  由
一、聲明異議意旨略以：異議人即受處分人甲○○（下稱受處分
    人）所有車牌號碼九Ｕ─三九三三號自用小貨車於民國九十
    四年十二月二十二日上午十時五十二分，在國道三號高速公
    路北上二八四．一公里處超速行駛，遭原處分機關交通部公
    路總局臺中區監理所（下稱原處分機關）於九十五年七月二
    十四日以中監違字第裁六Ｏ─ＺＨＡＯ四八六三九號裁決書
    ，裁處新臺幣（下同）六千元罰鍰。然受處分人所有上開車
    輛固確有前開違規超速之事實，然本件並非由交通警察當場
    攔檢舉發，受處分人並不知前開超速違規已遭舉發情事，且
    其戶籍地固設於臺中市○○區○○里○○路一八五之一號，
    但其受僱於瑞昱半導體股份有限公司，而租屋住居於新竹市
    ○○路一四Ｏ號，平日只於假日才會返回上開戶籍地，其根
    本未收到本件舉發違反道路交通管理事件通知單（下稱舉發
    通知單），不知上開超速違規遭逕行舉發及應到案日期為九
    十五年二月十四日等情，因而遲誤繳交較低罰鍰三千元之期
    限，認原處分機關未察及本件舉發通知單尚未由受處分人合
    法收受之事實，逕行裁處受處分人兩倍罰鍰之原裁罰處分顯
    有不當，請求撤銷原處分云云。
二、按處理違反道路交通管理事件，有關文書送達之程序，依行
    政程序法之規定，違反道路交通管理事件統一裁罰基準及處
    理細則第五條定有明文。又送達，於應受送達人之住居所、
    事務所或營業所為之；於應送達處所不獲會晤應受送達人時
    ，得將文書付與有辨別事理能力之同居人、受僱人或應送達
    處所之接收郵件人員；送達，不能依前二條規定為之者，得
    將文書寄存送達地之地方自治或警察機關，並作送達通知書
    兩份，一份黏貼於應受送達人住居所、事務所、營業所或其
    就業處所門首，另一份交由鄰居轉交或置於該送達處所信箱
    或其他適當位置，以為送達。前項情形，由郵政機關為送達
    者，得將文書寄存於送達地之郵政機關，行政程序法第七十
    二條第一項前段、第七十三條第一項、第七十四條第一項、
    第二項亦分別有明文規定。復按民事訴訟文書之寄存送達，
    依民國九十二年二月七日修正公布、同年九月一日施行之民
    事訴訟法第一百三十八條第二項規定，自寄存之日起，經十
    日發生效力，此因應受送達人未必能即時領取訴訟文書而知
    悉其內容，故特設此規定以保障其權益。行政程序法雖未如
    前述民事訴訟法增設第一百三十八條第二項規定，但基於保
    障應受送達人權益之同一理由，解釋上應認為有上開規定之
    類推適用，合先敘明。
三、經查，受處分人所有車牌號碼九Ｕ─三九三三號自用小貨車
    於民國九十四年十二月二十二日上午十時五十二分，在國道
    三號高速公路北上二八四．一公里處超速行駛，速限一一Ｏ
    公里，經雷達（射）測定行速為一二六公里，超速十六公里
    ，經警（即內政部警政署國道公路警察局第八警察隊古坑分
    隊）附採證照片逕行製作公警局交字第ＺＨＡＯ四八六三九
    號舉發通知單加以舉發，並以掛號郵件郵寄送達於受處分人
    位於臺中市○○區○○里○○路一八五之一號之住所，嗣因
    上開舉發通知單於郵務人員送達受處分人上開住所時，未獲
    會晤受處分人本人，亦無可受領文書之同居人、受僱人或應
    送達處所接收郵件人員，郵務人員已將上開舉發通知單於九
    十五年四月十四日依法寄存於受處分人送達地之郵政機關即
    臺中西屯郵局，此有內政部警政署國道公路警察局第八警察
    於九十五年八月二十四日以公警八交字第Ｚ○○○○○○○
    ○○號函送之上開舉發通知單、國道公路警察局送達證書影
    本各一份附卷可稽。又查受處分人之住所係設於臺中市○○
    區○○里○○路一八五之一號，有個人基本資料查詢結果資
    料一份附卷可憑，且受處分人始終未向監理機關辦理地址變
    更事宜，足見受處分人並無廢止前開戶籍住所之意思，縱其
    事實上居所係設於新竹市○○路一四Ｏ號，然其既未依法向
    監理機關申報新址，警察及監理機關自無從查悉其新址而為
    送達，受處分人應承擔未依法申報所衍生之不利益，是前開
    警察機關依法向受處分人上開戶籍地住所所為之寄存送達，
    應屬合法。是本件舉發通知單既經以郵寄送達受處分人上開
    戶籍地住所，於九十五年四月十四日寄存於臺中西屯郵局，
    依前開說明，該送達自寄存之日起，經十日發生效力，是上
    開舉發通知書於同年四月二十四日已生合法送達之效力，縱
    令受處分人斯時實際上並未居住於該住所，亦無礙於合法送
    達之效力。從而，原處分機關依九十五年七月一日施行前之
    道路交通管理處罰條例第三十三條第一項及違反道路交通管
    理事件統一裁罰基準及處理細則第四十三條規定，裁處受處
    分人罰鍰六千元，核無違誤，本件異議為無理由，應予駁回
    。
四、據上論斷，應依道路交通案件處理辦法第十九條，裁定如主
    文。
中    華    民    國    95    年    8    月    29     日
                        臺灣臺中地方法院交通法庭
                                法  官  丁智慧
上正本證明與原本無異。
如不服本裁定，應於送達後5日內，向本院提出抗告狀。
                                書記官  陳淑華
中    華    民    國    95    年    8    月    29     日


司法院資訊處製作；財團法人民間司法改革基金會備份。
